【裁判字號】    97,審易,637
【裁判日期】    980116
【裁判案由】    詐欺
【裁判全文】
臺灣士林地方法院刑事判決             97年度審易字第637號
公  訴  人  臺灣士林地方法院檢察署檢察官
被      告  甲○○
上列被告因詐欺案件，經檢察官提起公訴（九十七年度偵字第一
三三五一號），被告為有罪之陳述，本院合議庭裁定改行簡式審
判程序，並判決如下：
    主  文
甲○○幫助犯詐欺取財罪，處有期徒刑參月，如易科罰金以新臺
幣壹仟元折算壹日，緩刑貳年。
    事  實
一、甲○○明知將自己銀行帳戶提供他人使用而成為人頭帳戶，
    依一般社會生活之通常經驗，本可預見將成為不法集團收取
    他人受騙款項之用，而幫助他人從事詐欺犯罪，竟仍不違背
    其本意，基於幫助詐欺之犯意，於民國九十七年四月七日中
    午，至臺北市南港區○○○路○段一二六號臺北富邦商業銀
    行（下稱富邦銀行）玉成分行申設帳號000000000000號存款
    帳戶後，隨即於九十七年四月七日下午三、四時許，在臺北
    縣三重市集美國小附近，將該帳戶之存摺、金融卡及密碼提
    供予綽號「小陳」之不詳姓名、年籍成年男子，供該「小陳
    」男子所屬成員身分均不詳之犯罪集團作為存、提、匯款之
    用，而以此方式幫助該犯罪集團向他人詐取財物。嗣犯罪集
    團於取得前開銀行帳戶後，其成員遂意圖為自己不法之所有
    ，於九十七年四月七日晚上九時三十分許，假冒東森購物服
    務員撥打電話予乙○○，誆稱其以新臺幣（下同）一千二百
    元向東森購物臺購買保養品一組，因分期款作業錯誤會被扣
    款十二個月，需至銀行操作提款機取消云云，致乙○○陷於
    錯誤，於九十七年四月七日晚上十一時七分及九分許，前往
    桃園縣桃園市○○路三十三號富邦銀行桃園分行，依指示操
    作該銀行提款機，先匯款二萬元至張劭民（另為不起訴處分
    ）之富邦銀行南港分行第000000000000號帳戶內，再匯款一
    萬五千元至甲○○上開富邦銀行玉成分行帳戶內，旋遭該犯
    罪集團成員提領一空。迨乙○○發現係騙局，方知受騙，並
    報警處理，始循線查悉上情。
二、案經臺北市政府警察局南港分局報請臺灣士林地方法院檢察
    署檢察官偵查起訴。
    理  由
一、前揭犯罪事實，業據被告甲○○於本院準備程序及審理時供
    認不諱，核與被害人乙○○於警詢時及偵查中指述情節相符
    ，復有富邦銀行提款機交易明細表影本、富邦銀行玉成分行
    帳戶開戶基本資料表、一本萬利帳戶往來申請暨約定書、印
    鑑卡及對帳單各一份在卷可資佐證，足徵被告自白與事實相
    符。本件事證明確，被告犯行堪以認定。
二、查金融存摺事關個人財產權益之保障，其專有性甚高，一般
    人均有妥為保管及防止他人任意使用之認識，且該等專有物
    品如落入不明人士手中，極易被利用為與財產有關之犯罪工
    具，此為吾人依一般生活認知所易於體察之常識。查被告已
    為成年之人，應可明確知悉存摺、金融卡及密碼等有關個人
    財產、身分之物品，倘淪落於不明人士手中，極易被利用為
    與財產有關之犯罪工具，而在能預見提供自己存摺、金融卡
    及密碼予不認識之人，可能遭人將之作為從事詐欺取財等犯
    罪行為工具之下，卻又將上開帳戶之存摺、金融卡及密碼，
    交付予詐騙集團成員使用，顯然對於該帳戶將作為不法使用
    有所認知，雖卷內事證並無積極證據證明被告知悉該收受帳
    戶之詐欺集團成員及所屬詐欺集團將如何犯罪，而無法推定
    被告與該詐欺集團成員有共同實施詐欺犯行之犯意聯絡，惟
    被告既對金融帳戶交付他人使用，可能遭持以從事詐欺財產
    犯罪有所認知，其有幫助他人犯詐欺取財罪之不確定犯罪故
    意甚明。
三、按刑法上之幫助犯，係對於犯罪與正犯有共同之認識，而以
    幫助之意思，對於正犯資以助力，而未參與實施犯罪之行為
    者而言。被告基於幫助之犯意，將其所有金融卡及密碼交付
    予他人詐欺取財，為幫助犯。核被告所為，係犯刑法第三十
    條第一項、第三百三十九條第一項之幫助詐欺取財罪。被告
    幫助他人犯罪，應依刑法第三十條第二項之規定，按正犯之
    刑減輕其刑。爰審酌被告犯罪動機及犯罪所生危害，與被告
    交付帳戶供他人詐財使用，使犯罪偵查困難，被害人追償無
    門，犯罪後供認犯行之態度，並考量被告已賠償被害人（見
    卷附郵政國內匯款執據）等一切情狀，量處如主文所示之刑
    ，並斟酌其生活狀況，諭知易科罰金之折算標準。又被告前
    未曾因故意犯罪受有期徒刑以上刑之宣告，有臺灣高等法院
    被告前案紀錄表一份附卷可稽，其因一時失慮，初罹刑章，
    犯罪後已坦承犯行，知所悔改，經此罪刑之宣告，當知所警
    惕，信無再犯之虞，本院認為所宣告之刑，以暫不執行為適
    當，依刑法第七十四條第一項第一款規定，併予宣告緩刑二
    年，以啟自新。
四、被告所有富邦銀行（帳號：000000000000號）存摺、金融卡
    及密碼等物，雖係其所有供犯罪所用之物，但未經扣案，且
    迄今仍未取回，因非屬義務沒收之物，故不予宣告沒收。
據上論斷，應依刑事訴訟法第二百九十九條第一項前段、第二百
七十三條之一第一項，刑法第三百三十九條第一項、第三十條、
第四十一條第一項前段、第七十四條第一項第一款，刑法施行法
第一條之一，判決如主文。
本案經檢察官蔡元仕到庭執行職務。
中    華    民    國    98    年    1     月   16     日
                  刑事第一庭法  官  周明鴻
以上正本證明與原本無異。
如不服本判決應於收受判決後10日內向本院提出上訴書狀，並應
敘述具體理由；其未敘述上訴理由者，應於上訴期間屆滿後20日
內向本院補提理由書（均須按他造當事人之人數附繕本）「切勿
逕送上級法院」。
                            書記官  丁梅芬
中    華    民    國    98    年    1     月   16     日
附錄論罪科刑法條：
刑法第三百三十九條第一項
意圖為自己或第三人不法之所有，以詐術使人將本人或第三人之
物交付者，處5 年以下有期徒刑、拘役或科或併科1 千元以下罰
金。


司法院資訊處製作；財團法人民間司法改革基金會備份。
